【裁判字號】    89,訴,320
【裁判日期】    890316
【裁判案由】    妨害自由
【裁判全文】
臺灣臺北地方法院刑事判決                          八十九年度訴字第三二號
    公  訴  人  臺灣臺北地方法院檢察署檢察官
    被      告  乙○○
    選任辯護人  施竣中
                江旻書
右列被告因家庭暴力妨害自由案件，經檢察官提起公訴（八十九年度偵字第一九四八
號），本院判決如左：
    主  文
乙○○以脅迫使人行無義務之事，未遂，處有期徒刑伍月，如易科罰金以參佰元折算
壹日；緩刑參年，緩刑期內付保護管束，並禁止實施家庭暴力行為，禁止對甲○○為
直接、間接之騷擾、接觸。
扣案瓦斯槍壹枝沒收。
    事  實
一、乙○○與甲○○自八十六年七月至八十九年一月五日止，曾在臺北市○○區○○
    路五段一五○巷二二五號一樓即乙○○住處同居，係家庭暴力防治法第三條第二
    款所稱家庭成員，乙○○因懷疑甲○○懷有乙○○之胎兒，為使甲○○一同前往
    醫院檢查，於八十九年一月十日十三時五十分許，在臺北市○○路○段三十九巷
    三十三號甲○○上班公司附近，等待甲○○出現後，即基於使人行無義務之事之
    故意，著手以左手架在甲○○脖子上，並在外套口袋內，以右手持瓦斯槍（經送
    鑑定無殺傷力）隔著外套，頂著甲○○之腰部，向甲○○表示要甲○○跟著乙○
    ○走等語，欲以此脅迫之方法，強制甲○○行無義務之事，詎甲○○見狀心生畏
    懼，迅即跑入同市○○街一一八巷二十六弄十五號威象傳播公司內，乙○○則追
    入上開公司內，被該公司人員推出後，旋即將上開瓦斯槍組合成棍狀發射狀態，
    再度進入公司尋找甲○○（侵入建築物部分未據告訴），經上開公司人員報警查
    獲，乙○○之犯行乃告未遂，並在乙○○口袋內，扣得乙○○所有瓦斯槍一把。
二、案經臺北市政府警察局信義分局移請臺灣臺北地方法院檢察署檢察官偵查起訴。
    理  由
一、訊據被告乙○○固不否認於右揭時地，要求甲○○隨被告前往醫院之事實，但矢
    口否認有將手架在甲○○之脖子上，並以瓦斯槍頂住甲○○之腰部等事實，辯稱
    ︰伊僅用右手在外套內作勢比畫云云。經查︰（一）被告右揭以左手架在甲○○
    脖子上，要甲○○隨被告走之犯行，迭據證人即被害人甲○○，在臺北市政府警
    察局信義分局警訊、臺灣臺北地方法院檢察署檢察官偵訊中，指述明確（見偵查
    卷宗第九頁、第二十八頁）；（二）被告右揭在其外套口袋內，以右手持瓦斯槍
    隔著外套，頂著甲○○之腰部，並要求甲○○隨行，甲○○見狀心生畏懼，迅即
    跑入威象傳播公司內，被告則追入上開公司內，遭該公司人員推出後，旋即將上
    開瓦斯槍組合成棍狀發射狀態，再度進入公司尋找甲○○等事實，迭據被告在臺
    北市政府警察局信義分局警訊、臺灣臺北地方法院檢察署檢察官偵訊及本院初訊
    中，均坦承不諱（見偵查卷宗第六頁至第八頁、第十八頁、第十九頁、第二十八
    頁、本院八十九年聲羈字第十四號刑事卷宗第四頁、第五頁），與證人甲○○，
    於警訊中及臺灣臺北地方法院檢察署檢察官偵訊中之指述，互核相符（見偵查卷
    宗第九頁、第二十七頁）；（三）此外，復有扣案被告所有案發當時持以供犯罪
    所用之瓦斯槍一把，雖無法斷定具有殺傷力，但槍身上有"warning caution" 之
    警示字樣，有內政部警政署刑事警察局八十八年一月二十日刑鑑字第五七七八號
    鑑驗通知書一紙，附於前揭偵查卷宗第三十頁可稽，但被告自承先前以上開瓦斯
    槍試射雞隻，雞當場骨碎橫死（見前揭偵查卷宗第八頁），被告持以脅迫甲○○
    ，足使甲○○心生畏懼。綜上所述，被告以脅迫之方式，欲強制使甲○○行無義
    務之事，堪以認定，本件事證明確，應予依法論科。
二、查被告以左手架在甲○○脖子上，並以右手持瓦斯槍頂住甲○○之腰部，業已著
    手實施強制罪犯罪構成要件之行為，惟未發生結果，是被告犯罪尚屬未遂。核被
    告所為，係犯刑法第三百零四條第二項、第一項之強制未遂罪。被告犯行尚在未
    遂階段，著按既遂犯之刑減輕之，公訴意旨認為被告犯行係犯刑法第三百零二條
    第一項之罪，並已生犯罪結果等語，均有誤會，其起訴法條尚有未洽，應予變更
    。爰審酌被告前未曾受有期徒刑以上刑之宣告，有臺灣高等法院檢察署刑案紀錄
    簡覆表一份，附於本院刑事卷宗可稽，且一時衝動失慮，事後未生犯罪結果，所
    生危害非鉅，犯罪情節尚屬輕微，但犯後仍飾詞狡卸，態度非佳，及其犯罪之動
    機、目的、手段等一切情狀，量處如主文所示之刑，並諭知易科罰金之折算標準
    ，以示懲儆。又被告犯後雖未坦承犯行，但被告年紀尚輕，學業未竟，並即將服
    役，本院憫其前程可貴，且被告已與甲○○分手，均足認被告經此教訓，應知惕
    勵，信無再犯之虞，本院綜合前開情形，認被告所受本案刑之宣告，以暫不執行
    為適當，爰併諭知緩刑參年，以啟自新。再按︰犯家庭暴力罪，而受緩刑之宣告
    者，在緩刑期內應付保護管束，並得命被告於緩刑保護管束期間內，遵守一定事
    項，家庭暴力防治法第三十條第一、二項，各有明文規定。查本件被告與甲○○
    ，在八十五年至八十九年間，同居於被告住所，甲○○每晚均至被告住所睡覺，
    並與被告家人一起吃飯，僅有時回家換衣服，且被告有供給甲○○生活費用，均
    據被告於臺北市政府警察局信義分局警訊、臺灣臺北地方法院檢察署檢察官偵訊
    及本院初訊中，供承明確（見偵查卷宗第六頁、第七頁、第十八頁、第二十八頁
    、本院八十九年聲羈字第十四號刑事卷宗第四頁、第五頁、本院八十九年三月二
    日訊問筆錄、被告八十九年三月二日刑事答辯狀，附於本院審理卷宗），足認被
    告與被害人，為家庭暴力防治法第三條第二款所列之家庭成員，被告對甲○○犯
    強制罪，即屬家庭暴力防治法第二條第二項之家庭暴力罪，本件被告雖邀緩刑之
    寬典，依照前開說明，仍應依法在緩刑內付保護管束，並命被告禁止實施家庭暴
    力行為，禁止對甲○○為直接、間接之騷擾、接觸，俾確實使被告有正確之法律
    觀念，並由地方法院檢察署之觀護人，予以適當之督促。
三、扣案之瓦斯槍一枝，係供犯罪所用之物，且為被告所有，迭據被告供承在卷（見
    前揭偵查卷宗第五頁、第六頁、本院八十九年聲羈字第十四號刑事卷宗第四頁）
    ，爰依刑法第三十八條第一項第二款之規定，併予宣告沒收。
據上論斷，應依刑事訴訟法第二百九十九條第一項前段、第三百條、家庭暴力防治法
第三十條第一項、第二項第一款、第三款、刑法第十一條前段、第三百零四條第一項
、第二項、第二十六條前段、第四十一條、第三十八條第一項第二款、第七十四條第
一款，罰金罰鍰提高標準條例第一條前段、第二條，判決如主文。
本案經檢察官戴文亮到庭執行職務
中      華      民      國    八十九    年      三      月     十六     日
                                      臺灣臺北地方法院刑事第六庭
                                          法  官  黃程暉
右正本證明與原本無異。
如不服本判決，應於判決送達後十日內，向本院提出上訴狀。
                                          書記官  張華瓊
中      華      民      國    八十九    年      三      月   二十四     日
附錄本案論罪科刑法條全文
刑法第三百零四條
以強暴、脅迫使人行無義務之事或妨害人行使權利者，處三年以下有期徒刑、拘役或
三百元以下罰金。
前項之未遂犯罰之。


司法院資訊處製作；財團法人民間司法改革基金會備份。
